最高法院民事判決　　　　　　　　　　　　　　　八十六年度台上字第一三九一號
　　上　訴　人　台北市政府社會局
　　法定代理人　陳　菊
　　訴訟代理人　謝家健律師
　　被 上訴 人　甲○○
右當事人間請求宣告停止監護權事件，上訴人對於中華民國八十五年九月十日台灣高
等法院花蓮分院第二審判決（八十四年度家上字第一一二號），提起上訴，本院判決
如左：
    主  文
原判決關於駁回上訴人之上訴及該訴訟費用部分廢棄，發回台灣高等法院花蓮分院。
    理  由
本件上訴人主張：被上訴人與其夫即業經判決敗訴確定之乙○○，於民國八十三年九
月二十八日，將未滿十八歲之少年即其女丙○○價賣予台北市○○街之訴外人丁○○
、戊○○充當私娼賣淫。縱其對乙○○價賣丙○○之事不知情，惟被上訴人係丙○○
之親生母，竟疏於保護、教養子女，致○女遭生父價賣，自屬消極濫用親權等情，依
少年福利法第九條第二項第三款、第五款、第二十三條規定，求為宣告停止被上訴人
之監護權，並指定伊之負責人陳菊為監護人之判決。
被上訴人則以：乙○○將丙○○帶至台北做何事，伊不清楚等語，資為抗辯。
原審維持第一審所為上訴人敗訴部分之判決，無非以：上訴人就其主張被上訴人有違
反少年福利法第九條第二項各款情形，並未舉證證明，證人丙○○復證稱被上訴人對
其赴台北一事不知情，是被上訴人抗辯不知其女何以到台北乙節，尚堪採信。縱其無
力負擔對於子女之監護，且尚與乙○○同居一處而不適於負擔對於子女之監護，惟因
上訴人欠缺請求權，其求為如前述聲明之判決，即無理由等詞，為其判斷之基礎。
按父母對少年有濫用親權之行為者，主管機關得向法院聲請宣告停止其父母之監護權
，法院並得指定主管機關之負責人為少年之監護人，此為少年福利法第九條第二項第
五款及第二十三條所明定。所謂濫用親權之行為，非僅指父母積極的對子女之身體為
虐待或對子女之財產施以危殆之行為而言，即消極的不盡其父母之義務，例如不予保
護、教養而放任之，或有不當行為或態度，或不管理其財產等，均足使親子之共同生
活發生破綻，皆得認係濫用親權之行為。查上訴人於原審主張：少年丙○○經台北市
廣慈博愛院婦女職業輔導所觀察結果，認其沈默、順從、判斷能力低，可能再被押賣
；而被上訴人忙於工作，無暇管教子女，其女丙○○有時不回家，足見其親子關係不
良。且被上訴人尚與夫乙○○同居一室，無從善盡監護之責，於其女丙○○再度被迫
賣淫時，自無法聞問，難認其能盡監護之責，此與濫用親權無異等語（原審卷三一、
三二頁）。被上訴人則陳述：伊不知丙○○至台北做何事，因工作繁忙，無暇管教子
女，皆任由她去等語（一審卷十三頁）。倘上開事證足認被上訴人對丙○○不為保護
教養，有消極不盡為人母之義務者，揆諸前述說明，上訴人是否不得為上開請求，非
無疑義。原審未遑詳求，遽謂上訴人未舉證證明而為其不利之判決，自屬可議。上訴
論旨指摘原判決關於其敗訴部分違背法令，聲明廢棄，為無理由。
據上論結，本件上訴為有理由，依民事訴訟法第四百七十七條第一項、第四百七十八
條第一項，判決如主文。
中      華      民      國    八十六    年      五      月      一      日
                              最高法院民事第七庭
                                  審判長法官  蕭  亨  國
                                        法官  吳  正  一
                                        法官  鄭  三  源
                                        法官  楊  隆  順
                                        法官  陳  淑  敏
      右正本證明與原本無異
                                              書  記  官
中      華      民      國    八十六    年      五      月     二十     日


